最高法院民事裁定　　　　　　　　　 111年度台上字第2185號
上　訴　人　王興華

　　　　　　王興祥
共　　　同
訴訟代理人　黃中麟律師
　　　　　　趙國婕律師
被 上訴 人　楊佩霖
　　　　　　楊宗
上列當事人間請求塗銷土地所有權移轉登記等事件，上訴人對於
中華民國111年3月22日臺灣高等法院第二審判決（110 年度重上
字第164號），提起上訴，本院裁定如下：
    主  文
上訴駁回。
第三審訴訟費用由上訴人負擔。
    理  由
按上訴第三審法院，非以原判決違背法令為理由，不得為之；又
判決不適用法規或適用不當者，為違背法令；且提起上訴，上訴
狀內應記載上訴理由，表明原判決所違背之法令及其具體內容，
暨依訴訟資料合於該違背法令之具體事實，其依民事訴訟法第46
9條之1規定提起上訴者，並應具體敘述為從事法之續造、確保裁
判之一致性或其他所涉及之法律見解具有原則上重要性之理由。
同法第467條、第468條、第470條第2項定有明文。是當事人提起
上訴，如依同法第469 條規定，以原判決有所列各款情形之當然
違背法令為理由時，其上訴狀或理由書應表明該判決有合於各該
條款規定情形之具體內容，及係依何訴訟資料合於該違背法令之
具體事實；如依同法第469條之1規定，以原判決有前條以外其他
不適用法規或適用不當為理由時，其上訴狀或理由書應表明該判
決所違背之法令條項，或有關司法院解釋或憲法法庭裁判字號，
或成文法以外之習慣或法理、法則等及其具體內容，暨係依何訴
訟資料合於該違背法令之具體事實，並具體敘述為從事法之續造
、確保裁判之一致性或其他所涉及之法律見解具有原則上重要性
之理由。上訴狀或理由書如未依上述方法表明，或其所表明者與
上開法條規定不合時，即難認為已合法表明上訴理由，其上訴自
非合法。本件上訴人對於原判決關其敗訴部分提起一部上訴，雖
以該部分判決違背法令為由，惟核其上訴理由狀所載內容，係就
原審取捨證據、認定事實、適用法律之職權行使，所論斷：坐落
桃園市平鎮區○○段00000 地號土地（下稱系爭土地）為上訴人
所共有，應有部分各1/2 ，前經被上訴人之父楊聯淡執臺灣桃園
地方法院核發之本票裁定為執行名義，聲請拍賣。上訴人於第一
次拍賣期日前之民國103 年7月9日簽署切結書（下稱系爭切結書
）予楊聯淡，表明願於同年月15日前清償經法院裁定確定之一切
債務及所生費用，否則同意將系爭土地所有權移轉予被上訴人楊
佩霖所有，楊聯淡因而向執行法院撤回拍賣聲請，請求核發債權
憑證。因上訴人未於系爭切結書所訂期限清償債務，系爭土地嗣
於103年9月30日，以同年月4 日之買賣為原因，移轉所有權登記
予楊佩霖（下稱系爭所有權移轉登記）。楊佩霖再於104 年10月
28日以同年月15日之買賣為原因，將系爭土地所有權移轉登記予
被上訴人楊宗（下稱被上訴人間所有權移轉登記）。而被上訴
人間所有權移轉登記之原因，實為贈與，為節省贈與稅始以買賣
為移轉原因，所隱藏之贈與法律行為，依民法第87條第2 項規定
仍屬有效，被上訴人間基於贈與所為移轉所有權之意思表示即非
通謀虛偽，故被上訴人間所有權移轉登記之物權行為亦屬有效，
楊佩霖並無請求楊宗塗銷被上訴人間所有權移轉登記之權利，
上訴人自亦不得代位楊佩霖為該請求。又上訴人依系爭切結書辦
理系爭所有權移轉登記，經楊佩霖受領，其等間就系爭所有權移
轉登記，已達成意思表示合致，該物權契約有效成立，而當事人
間之真意係以系爭土地清償債務，而非讓與擔保，該移轉登記並
無違反誠信原則或權利濫用。故楊佩霖因而登記為系爭土地所有
權人，並非無法律上原因。從而，上訴人請求確認被上訴人間所
有權移轉登記之物權行為無效、系爭所有權移轉登記之物權契約
不存在，及依民法第242條、第113條、第767條第1 項、第184條
第1項前段、第179條規定，請求楊宗塗銷被上訴人間所有權移
轉登記，回復為楊佩霖所有，及請求楊佩霖塗銷系爭所有權移轉
登記，回復為上訴人所有，應有部分各1/2 ，均無理由，不應准
許等情，指摘為不當，並就原審已論斷者，泛言未論斷、理由矛
盾或違反證據、論理、經驗法則，而非表明依訴訟資料合於該違
背法令之具體事實，並具體敘述為從事法之續造、確保裁判之一
致性或其他所涉及之法律見解具有原則上重要性之理由，難認已
合法表明上訴理由。至其所指原判決違背法令，具有應許可上訴
之原則上重要性云云，無非係就原審之職權行使所為指摘，難認
屬具有原則上重要性而應許可上訴之法律見解問題。依首揭說明
，應認其上訴為不合法。末查，原審合法認定系爭切結書為上訴
人所簽署，其等真意係將系爭土地移轉予楊佩霖，用以抵償所欠
楊聯淡之債務，而非讓與擔保，並說明上訴人其餘攻擊方法及證
據，經斟酌後，不足以影響判決之結果，尚非判決不備理由或理
由矛盾。另本院50年度台上字第2675號、85年度台上字第2114號
、111年度台上字第153號等裁判意旨，各係就與本件不同之事實
或法律問題，而闡述其法律見解，上訴人將之比附援引，不無誤
會。均附此說明。
據上論結，本件上訴為不合法。依民事訴訟法第481條、第444條
第1項、第95條、第78條、第85條第1項本文，裁定如主文
中    華    民    國   111    年    9     月    28    日
                      最高法院民事第三庭
                          審判長法官  沈  方  維  
                                法官  鍾  任  賜  
                                法官  陳  麗  芬  
                                法官  蔡  和  憲  
                                法官  方  彬  彬  
本件正本證明與原本無異
                                      書  記  官
中    華    民    國   111    年    10    月    12    日